---
title: "Práctica programada 2"
author: "Juliana Cruz Gonzales"
date: "2023-08-04"
output: html_document
editor_options: 
  chunk_output_type: console
---

```{r setup, include=FALSE}
knitr::opts_chunk$set(echo = TRUE)
library(dplyr)
library(readr)
library(readxl)
library(tidyr)# doma de datos
library(janitor) #limpieza de datos
library(lubridate)
library(hms)
library(stringr)
library(gt)
library(datasets)
library(readr)
library(readxl) # para leer datos de excel
library(writexl) # para guardar datos como excel
library(utils)
library(leaflet)

```


Este conjunto de datos contiene información acerca del índice de calidad del aire (AQI) de distintas ciudades
alrededor del mundo. Las coordenadas geográficas de estas se encuentran como lat (latitud) y lng (longitud).


a. Cree un archivo Rmarkdown para resolver esta práctica programada. En el chunk de setup cargue las
librerías que considere necesarias para resolver la práctica. Los datos para trabajar puede cargarlos con
la función read_csv de readr directamente de la siguiente dirección: “https://raw.githubusercontent.
com/isa229/programacion_analisis_datos_ii/main/air_quality_index.csv”. (1pto)

```{r}
datos_aire <- read_delim("https://raw.githubusercontent.com/isa229/programacion_analisis_datos_ii/main/air_quality_index.csv",
                         delim = ",",
                         col_types = cols(Country = "c", City = "c", `AQI Value` = "d", `AQI Category` = "c", lat = "d", lng = "d"))
```

b. Cuántas categorías diferentes de AQI (AQI Category) hay en este conjunto de datos? Cuáles son?
(2pts)

```{r}
Datos_aire_cat <- datos_aire |> 
  distinct()
```

Respuesta: Hay 6 categorías diiferentes:_ 


Moderate
Good
Unhealthy
Very Unhealthy
Unhealthy for Sensitive Groups
Hazardous


c. Cree una tabla que indique la cantidad de ciudades que hay en cada categoría de AQI (AQI Category).
Adicionalmente, traduzca las categorías a español, por ejemplo “Good” sería “Bueno”. Presente esta
tabla con el paquete gt, añadiendo títulos y subtítulos (10pts).

Cambios generales 

```{r}
datos_aire_traducido <- datos_aire |> 
  rename("Pais" = "Country",
         "Ciudad" = "City",
         "Puntaje de Calidad del Aire" = "AQI Value",
         "Clasificación de Calidad del Aire" = "AQI Category")
```


Traducción de categorias al español:

```{r}
datos_aire_traducido <- datos_aire_traducido |> 
  mutate(`Clasificación de Calidad del Aire` = ifelse(`Clasificación de Calidad del Aire` == "Moderate", "Moderado",
                                 ifelse(`Clasificación de Calidad del Aire` == "Good", "Bueno",
                                        ifelse(`Clasificación de Calidad del Aire` == "Unhealthy", "No Saludable",
                                               ifelse(`Clasificación de Calidad del Aire` == "Very Unhealthy", "Muy No Saludable",
                                                      ifelse(`Clasificación de Calidad del Aire` == "Unhealthy for Sensitive Groups", "Muy No Saludable Para Grupos Sensibles",
                                                             ifelse(`Clasificación de Calidad del Aire` == "Hazardous", "Peligroso",
                                                                    `Clasificación de Calidad del Aire`)))))))

```


Tabla Ciudades - AQI catergory 

```{r}
ciudades_por_categoria <- datos_aire_traducido |> 
  group_by(`Clasificación de Calidad del Aire`) |> 
  summarize(`Cantidad de Ciudades` = n()) |> 
  arrange(desc(`Cantidad de Ciudades`))
```

```{r}
ciudades_categoria_gt <- ciudades_por_categoria |> 
  gt() |> 
   tab_header(
    title = "Cantidad de paises por clasificación de calidad del aire",
    subtitle = "Se presentan las 6 clasificaciones en total"
  )
```


d. Obtenga el promedio del AQI Value por país, y cree 2 tablas: Una que muestre los 10 países con los
valores más bajos de AQI, y otra que muestre los 10 países con los valores más altos de AQI. Presente
estas tablas con el paquete gt, añadiendo títulos y subtítulos (10pts)


Obtención de Calidad del Aire
```{r}
promedio_calidad_aire <- datos_aire_traducido |> 
  group_by(Pais) |> 
  summarise(`Promedio de Calidad del Aire` = round(mean(`Puntaje de Calidad del Aire`), 2))

```

10 países con los valores más altos de Calidad de Aire

```{r}
promedio_calidad_aire_highest <- promedio_calidad_aire |> 
   top_n(10, wt = `Promedio de Calidad del Aire`)

```


```{r}
promedio_calidad_aire_gt_high <- promedio_calidad_aire_highest |> 
  gt() %>%
  tab_header(
    title = "10 países con los valores más altos de AQI",
    subtitle = ""
  )
```


10 países con los valores más bajos de Aire

```{r}
promedio_calidad_aire_lowest <- promedio_calidad_aire |> 
   top_n(-10, wt = `Promedio de Calidad del Aire`)
```


```{r}
promedio_calidad_aire_gt_low<- promedio_calidad_aire_lowest|> 
  gt() |> 
   tab_header(
    title = "10 países con los
valores más bejos de Calidad del Aire",
    subtitle = "Se presentan las 6 clasificaciones en total"
  )
```



e. Para los 10 países con los valores promedios más altos de AQI, muestrelos en un mapa de leaflet usando
addMarkers o un addCircles. En el popup debe colocar el valor promedio del AQI. (6pts)

```{r}
promedio_calidad_aire <- promedio_calidad_aire |> 
  left_join(datos_aire_traducido |> 
              select(Pais, lat, lng), by = "Pais")
```


```{r}
# Crear el mapa con addMarkers y addCircles
mapa1 <- leaflet(promedio_calidad_aire_highest) %>%
  addTiles() %>%
  addMarkers(lng = -69.968338, lat = 2.52111, popup = "163.0000") %>%
  addMarkers(lng = 50.637772, lat = 25.930414, popup = "188.0000") %>%
  addMarkers(lng = 47.481766, lat = 29.31166, popup = "161.0000") %>%
  addMarkers(lng = -10.940835, lat = 21.00789, popup = "164.0000") %>%
  addMarkers(lng = 55.923255, lat = 21.512583, popup = "155.0000")  %>%
  addMarkers(lng = 69.345116, lat = 30.375321, popup = "184.2000") %>%
  addMarkers(lng = 51.183884, lat = 25.354826, popup = "164.0000") %>%
  addMarkers(lng = 127.766922, lat = 35.907757, popup = "421.0000") %>%
  addMarkers(lng = 45.079162, lat = 23.885942, popup = "168.0000") %>%
  addMarkers(lng = 53.847818, lat = 23.424076, popup = "163.6667")

# Mostrar el mapa
mapa1

```


```{r}
mapa1 <- leaflet(promedio_calidad_aire_highest) %>%
  addTiles() %>%
 addCircles(lng = 69.345116, lat = 30.375321, radius = 100, color = "orange", popup = "Promedio de Calidad del Aire")
```


```{r}
mapa1 <- leaflet() |> 
  addTiles() |>
 addCircles(lng = -69.968338, lat = 2.52111, radius = 100, color = "orange", popup = "Promedio de Calidad del Aire") %>%
addCircles(lng = 50.637772, lat = 25.930414, radius = 100, color = "orange", popup = "Promedio de Calidad del Aire") %>%
  addCircles(lng = 47.481766, lat = 29.31166, radius = 100,  color = "orange", popup = "Promedio de Calidad del Aire") %>%
  addCircles(lng = -10.940835, lat = 21.00789, radius = 100, color = "orange", popup = "Promedio de Calidad del Aire") %>%
  addCircles(lng = 55.923255, lat = 21.512583, radius = 100, color = "orange", popup = "Promedio de Calidad del Aire") %>%
  addCircles(lng = 69.345116, lat = 30.375321, radius = 100, color = "orange", popup = "Promedio de Calidad del Aire") %>%
  addCircles(lng = 51.183884, lat = 25.354826, radius = 100, color = "orange", popup = "Promedio de Calidad del Aire") %>%
  addCircles(lng = 127.766922, lat = 35.907757, radius = 100, color = "orange", popup = "Promedio de Calidad del Aire") %>%
  addCircles(lng = 45.079162, lat = 23.885942, radius = 100, color = "orange", popup = "Promedio de Calidad del Aire") %>%
  addCircles(lng = 53.847818, lat = 23.424076, radius = 100, color = "orange", popup = "Promedio de Calidad del Aire")
```


f. Escriba el código que exporte los datos en un excel, de tal manera que cada pestaña tenga solamente
los datos de una categoría de AQI. (Es decir una pestaña para las ciudades cuya categoría es “Good”
o “Buena”, otra para los que la categoría es “Moderate” y así para cada cateoría). (5pts)

```{r}
library(dplyr)

datos_aire_traducido <- datos_aire_traducido |> 
   mutate('lasificación de Calidad del Aire' )
datos_sheets <- list(
  "Moderado" = datos_aire_traducido %>%
    filter(`Clasificación de Calidad del Aire` == "Moderado"),
  "Bueno" = datos_aire_traducido %>%
    filter(`Clasificación de Calidad del Aire` == "Bueno"),
  "No Saludable" = datos_aire_traducido %>%
    filter(`Clasificación de Calidad del Aire` == "No Saludable"),
  "Muy No Saludable" = datos_aire_traducido %>%
    filter(`Clasificación de Calidad del Aire` == "Muy No Saludable"),
  "Muy No Saludable Para Grupos Sensibles" = datos_aire_traducido %>%
    filter(`Clasificación de Calidad del Aire` == "Muy No Saludable Para Grupos Sensibles"),
  "Peligroso" = datos_aire_traducido %>%
    filter(`Clasificación de Calidad del Aire` == "Peligroso")
) 

write_xlsx(datos_sheets, path = "datos/datos_aire_csv.xlsx")
```

