---
title: "Práctica programada 1"
author: "Juliana Cruz Gonzales"
date: "2023-06-10"
output: html_document
editor_options: 
  chunk_output_type: console
---

```{r setup, include=FALSE}
knitr::opts_chunk$set(echo = TRUE)
library(dplyr)
library(readr)
library(readxl)
library(tidyr)# doma de datos
library(janitor) #limpieza de datos
library(lubridate)
library(hms)
library(stringr)
```

1. Carga de datos

```{r}
datos_netflix <- read_csv2("https://raw.githubusercontent.com/isa229/programacion_analisis_datos_ii/main/netflix_info.csv")
```
2. Ajuste de nombres de las columnas 

```{r}
datos_netflix <- datos_netflix|> 
 rename( tipo = type,
 titulo = title,  
 pais = country,
 fecha_agregadado = date_added,
 fecha_lanxamientio = release_year,
 clasificacion  =  rating,   
 duracion = duration,
 incluido_en = listed_in
  )
```

```{r}
datos_netflix <- datos_netflix|>
   rename(fecha_lanzamiento =  fecha_lanxamientio,
          categoria = incluido_en)
  
```



Eliminación de filas duplicadas

```{r}
filas_duplicadas_net <- datos_netflix |> 
  janitor::get_dupes()
```
```{r}
datos_netflix_sinfilasdupes <- datos_netflix |> 
  distinct()
```

Eliminación de columnas y filas vacías: 
```{r}
datos_netflix_sin_vacios <- datos_netflix_sinfilasdupes |> 
  remove_empty(which = c("rows", "cols")) 
```

Eliminación de variable "released_year" -> "fecha_lanzamiento"

```{r}
datos_netflix_sinfechalanz <- datos_netflix_sin_vacios |> 
  select(-fecha_lanzamiento)
```

Limpieza de variable tipo y país

```{r}
datos_netflix_sinfechalanz <- datos_netflix_sinfechalanz |> 
  rename_with(~str_to_title(.))

```

```{r}
datos_netflix_sinfechalanz <- datos_netflix_sinfechalanz |> 
  mutate_all(~str_to_title(.))
```

Sustitución de NA's de valores tipo caracter

```{r}

datos_netflix_sinna <- datos_netflix_sinfechalanz |> 
  mutate_if(is.character, ~ifelse(is.na(.), "Sin información", .))

```


Creación de columnas de año y mes en que los items fueron agregados a la plataforma de streaming Netflix

```{r}
datos_netflix_sinna <- datos_netflix_sinna |> 
  mutate(Fecha_agregadado = mdy(Fecha_agregadado))
```

```{r}
datos_netflix_2 <- datos_netflix_sinna |> 
  mutate(anyo_anadido = year(Fecha_agregadado),
         mes_anadido = month(Fecha_agregadado))
```

Renombre de variables

```{r}

datos_netflix_2 <- datos_netflix_2 |> 
 rename(Anyo_Agregado = anyo_anadido,
        Mes_Agregado = mes_anadido,
        Fecha_agregado = Fecha_agregadado)
        

```

Reorden de columnas en el df "datos_netflix_2"

```{r}
datos_netflix_2 <- datos_netflix_2 |> 
  select(Show_id, Tipo, Titulo, Categoria, Director, Duracion, Pais, Clasificacion, Fecha_agregado, Mes_Agregado, Anyo_Agregado)
```

Otros datos importantes

Cantidad de peliculas y shows por país en orden descendente 
```{r}
datos_netflix_agrupados <- datos_netflix_2 |> 
  group_by(Pais) |> 
  count() |> 
  arrange(desc(n))
  
```

Top 10 de directores con mayor cantidad de peliculas dirigas

```{r}
datos_netflix_agrupadosdirector <- datos_netflix_2 |> 
  filter(Tipo == "Movie", Director != "Sin Información") |> 
   group_by(Director) |> 
  count() |> 
  arrange(desc(n))
```

Top 10 de directores con mayor cantidad de TV Shows dirigidos

```{r}
datos_netflix_agrupadosdirectorshow <- datos_netflix_2 |> 
  filter(Tipo == "Tv Show", Director != "Sin Información") |> 
   group_by(Director) |> 
  count() |> 
  arrange(desc(n))
```

```{r}
datos_netflix2020 <- datos_netflix_2
  filter(Anyo == 2020)
```








